臺灣桃園地方法院民事判決　　　九十三年度重訴字第二七九號
原　　　告　戊○○
　　　　　　壬○○○
　　　　　　戌○○
　　　　　　申○○
　　　　　　酉○○
　　　　　　天○○
　　　　　　亥○○
　　　　　　丁○○
　　　　　　丙○○○
　　　　　　甲○○
共　　　同
訴訟代理人　紀亙彥　　律師
複　代理人　鈕則慧　　律師
被　　　告　丑○○
　　　　　　　　　　　八號
　　　　　　子○○
　　　　　　乙○○○
　　　　　　寅○
　　　　　　辛○○
　　　　　　庚○○
　　　　　　卯○○
被告即被繼
承人李朝易
遺產管理人　行政院國軍退除役官兵輔導委員會桃園縣榮民服務
　　　　　　處
上列　一人
法定代理人　午○○　　住同上
訴訟代理人　己○○　　住同上
被　　　告　巳○○　　住桃園縣.
　　　　告　辰○○　　住桃園縣.
　　　　　　癸○○　　住桃園縣.
　　　　　　未○○　　住桃園縣.
上列當事人間請求拆屋還地事件，於民國九十四年九月六日言詞
辯論終結，本院判決如下：
    主      文
被告丑○○應將坐落於桃園縣八德市○○段第四Ｏ四號土地上之
附圖編號Ｃ所示建物（即門牌號碼桃園縣八德市○○街七巷三號
，面積五十一點五九平方公尺）拆除後，返還予原告戊○○、丁○○、丙○○○、甲○○及其共有人全體。
被告子○○應將坐落於桃園縣八德市○○段第四Ｏ四號土地上之
附圖編號Ｄ所示建物（即門牌號碼桃園縣八德市○○街七巷五號
，面積五十三點一五平方公尺）拆除後，返還予原告戊○○、丁○○、丙○○○、甲○○及其共有人全體。
被告乙○○○應將坐落於桃園縣八德市○○段第四Ｏ四號土地上
之附圖編號Ｈ所示建物（即門牌號碼桃園縣八德市○○街七巷十
三號，面積五十二點三八平方公尺）拆除後，返還予原告戊○○
、丁○○、丙○○○、甲○○及其共有人全體。
被告寅○應將坐落於桃園縣八德市○○段第四Ｏ四號土地上之附
圖編號Ｉ所示建物（即門牌號碼桃園縣八德市○○街七巷十五號
，面積四十八點一五平方公尺）拆除後，返還予原告戊○○、丁○○、丙○○○、甲○○及其共有人全體。
被告辛○○應將坐落於桃園縣八德市○○段第四Ｏ四號土地上之
附圖編號Ｊ所示建物（即門牌號碼桃園縣八德市○○街七巷十七
號，面積三十八點八四平方公尺）拆除後，返還予原告戊○○、
丁○○、丙○○○、甲○○及其共有人全體。
被告庚○○應將坐落於桃園縣八德市○○段第四Ｏ三號、第四Ｏ
四號土地上之附圖編號Ｋ所示建物（即門牌號碼桃園縣八德市○○街七巷四號，各占用上開二筆土地面積依序為六十六點九三平
方公尺、二十一點六一平方公尺）拆除後，分別將第四Ｏ三號土
地部分返還予原告及其共有人全體、第四Ｏ四號土地部分返還予
原告戊○○、丁○○、丙○○○、甲○○及其共有人全體。
被告卯○○應將坐落於桃園縣八德市○○段第四Ｏ四號土地上之
附圖編號Ｌ所示建物（即門牌號碼桃園縣八德市○○街七巷六號
，面積九十一點九七平方公尺）拆除後，返還予原告戊○○、丁○○、丙○○○、甲○○及其共有人全體。
被告即被繼承人李朝易遺產管理人行政院國軍退除役官兵輔導委
員會桃園縣榮民服務處應將坐落於桃園縣八德市○○段第三五二
之八號、第四Ｏ三號土地上之附圖編號Ｏ所示建物（即門牌號碼
桃園縣八德市○○街九號，各占用上開二筆土地面積依序為二十
七平方公尺、三十九點二平方公尺）拆除後，分別將第三五二之
八號土地部分返還予原告戊○○、第四Ｏ三號土地部分返還予原
告及其共有人全體。
被告巳○○應將坐落於桃園縣八德市○○段第三五二之八號、第
三五二之九號及第四Ｏ三號土地上之附圖編號Ｐ所示建物（即門
牌號碼桃園縣八德市○○街九之一號，各占用上開三筆土地面積
依序為三十二點六七平方公尺、十四點四三平方公尺、三十一點
四零平方公尺）拆除後，分別將第三五二之八號土地部分返還予
原告戊○○、第三五二之九號土地部分返還予原告戌○○、第四
Ｏ三號土地部分返還予原告及其共有人全體。
被告辰○○應將坐落於桃園縣八德市○○段第三五二之八號、第
三五二之九號及第四Ｏ三號土地上之附圖編號Ｒ所示建物（即門
牌號碼桃園縣八德市○○街十之一號，各占用上開三筆土地面積
依序為四十一點五九平方公尺、十四點五三平方公尺、零點零五
平方公尺）拆除後，分別將第三五二之八號土地部分返還予原告
戊○○、第三五二之九號土地部分返還予原告戌○○、第四Ｏ三
號土地部分返還予原告及其共有人全體。
被告癸○○應將坐落於桃園縣八德市○○段第三五二之八號、第
三五二之九號及第四Ｏ三號土地上之附圖編號Ｓ所示建物（即門
牌號碼桃園縣八德市○○街十號，各占用上開三筆土地面積依序
為五點零三平方公尺、四點二四平方公尺、四十六點九零平方公
尺）拆除後，分別將第三五二之八號土地部分返還予原告戊○○
、第三五二之九號土地部分返還予原告戌○○、第四Ｏ三號土地
部分返還予原告及其共有人全體。
被告未○○應將坐落於桃園縣八德市○○段第四Ｏ三號土地上之
附圖編號Ｔ所示建物（即門牌號碼桃園縣八德市○○街十一號，
面積五十八點二二平方公尺）拆除後，返還予原告及其共有人全
體。
訴訟費用由被告各負擔壹拾分之壹。
本判決第一項至第十二項，於原告分別為被告提供新臺幣肆拾萬
元（丑○○）、肆拾萬元（子○○）、肆拾萬元（乙○○○）、
肆拾萬元（寅○）、參拾萬元（辛○○）、柒拾萬元（庚○○）
、柒拾萬元（卯○○）、伍拾萬元（被繼承人李朝易遺產管理人
行政院國軍退除役官兵輔導委員會桃園縣榮民服務處）、陸拾萬
元（巳○○）、肆拾萬元（辰○○）、肆拾萬元（癸○○）、肆
拾萬元（未○○）之擔保後得假執行。
    事      實
壹、原告方面：
一、聲明：
（一）如主文第一項至第十二項所示。
（二）願供擔保請准宣告假執行。
二、陳述：
    原告戌○○為坐落桃園縣八德市○○段第三五二之九地號土
    地所有權人及同段第四０三地號土地共有人；原告戊○○為
    同段第三五二之八地號土地所有權人及同段第四０三、四０
    四地號土地共有人；原告丁○○、丙○○○、甲○○為同段
    第四０三、四０四地號土地共有人；其餘原告則為同段第四
    ０三地號土地共有人。詎被告等人均未經原告同意，竟各自
    無權占有使用原告所有或共有之土地（占用人及所占用之位
    置、建物門牌號碼與面積，各詳如附表一所示，至於建物之
    建築構造及層數，各詳如附圖所示），爰依民法第八百二十
    一條及同法第七百六十七條規定，請求被告分別拆除如附表
    一及附圖所示之各該建物，並將土地返還與原告魏伯弘、戊○○及全體共有人。
三、證據：提出土地登記謄本（全部）四件為證。
貳、被告方面：
甲、被告丑○○：
一、聲明：駁回原告之訴。
二、陳述：
    如附圖標示Ｃ之未辦保存登記建物係伊之前手購買後，再贈
    與給伊，現出租給訴外人許獻當使用，伊係有權占用。
三、證據：提出建築改良物買賣所有權移轉契約書影本三份、身
    分證、印鑑證明、贈與稅免稅證明書、契稅證明影本各乙份
    為證。
乙、被告子○○：
一、聲明：駁回原告之訴。
二、陳述：
    如附圖標示Ｄ之未辦保存登記建物是伊向訴外人黃阿彰所購
    買，現由伊使用，至於土地的使用權，伊不清楚。
三、證據：提出繳稅通知書、房屋稅籍證明書、土地買賣契約書
    、土地建物買賣契約書、買賣預約書、契稅證明影本各乙份
    、建築改良物買賣所有權移轉契約書影本二份、不動產買賣
    契約書影本乙份為證。
丙、被告乙○○○、寅○、辛○○、庚○○：
一、聲明：駁回原告之訴。
二、陳述：
    如附圖標示Ｈ、Ｉ、Ｊ、Ｋ之建物依序為被告乙○○○、寅
    ○、辛○○、庚○○向訴外人呂丙申購買土地的使用權後自
    建自用，且土地所有權人黃茂炎也有向伊等收取地價稅。
三、證據：被告乙○○○提出土地使用權買賣契約書影本二份；
    被告寅○提出不動產永久使用權買賣契約書影本二份、土地
    使用權買賣契約書影本乙份；被告庚○○提出契約、房屋稅
    籍證明、八德鄉公所證明書影本各乙份為證。
丁、被告卯○○：
一、聲明：駁回原告之訴。
二、陳述：
    如附圖標示Ｌ之建物為訴外人姜再求向訴外人呂丙申購買土
    地的使用權後所興建，最後由訴外人司衍正購買後，再出賣
    給伊，現由伊使用。
三、證據：提出土地永久使用權賣渡證書、立塔牆契約書影本各
    二份、不動產買賣契約書影本三份、建築改良物買賣所有權
    移轉契約書、契稅證明、房屋稅繳款書影本各乙份為證。
戊、被告行政院國軍退除役官兵輔導委員會桃園縣榮民服務處即
    李朝易遺產管理人（下稱桃園縣榮民服務處）：
    未於最後言詞辯論期日到場，惟據其前次言詞辯論程序時陳
    稱：
一、聲明：駁回原告之訴。
二、陳述：
    如附圖標示Ｏ之建物原為訴外人曾玉明所有，伊於訴外人曾
    玉明過世後標售給訴外人王國棟，嗣訴外人王國棟再賣給訴
    外人李朝易使用。自訴外人李朝易亡故後，該建物目前無人
    使用，至於土地的使用權，伊不清楚。
己、被告巳○○：
一、聲明：駁回原告之訴。
二、陳述：如附圖標示Ｐ之建物確實為伊所自建自用，其土地使
    用權係向李木發購買取得；。
辛、被告辰○○：
一、聲明：駁回原告之訴。
二、陳述：
    如附圖標示Ｒ之建物為訴外人王維鈞向訴外人官培漢購買土
    地的使用權後所興建，之後再出賣給伊，伊願意拆還。
三、證據：提出收據、臺灣電力公司接戶費收據、契約書、土地
    讓渡契約書、讓渡權利書影本各乙份為證。
壬、被告癸○○：
一、聲明：駁回原告之訴。
二、陳述：
    如附圖標示Ｓ之建物為伊之配偶向訴外人呂興光所購買，現
    由伊使用，據悉前手有向訴外人官培漢購買土地的使用權，
    伊願意拆還。
三、證據：提出不動產買賣契約書、建築改良物買賣所有權移轉
    契約書、契稅證明影本各乙份、房屋稅繳納通知書影本二份
    為證。
癸、被告未○○：
一、聲明：駁回原告之訴。
二、陳述：
    如附圖標示Ｔ之建物為伊向訴外人李德川所購買，現由伊使
    用，據悉該建物是訴外人姜再求搭蓋的，至於土地的使用權
    源，伊不清楚。
三、證據：提出納稅證明乙件為證。
參、本院依職權勘驗現場，並囑託桃園縣八德地政事務所派員會
    同測量，製有勘驗筆錄及複丈成果圖。
    理      由
壹、程序方面
    本件被告桃園縣榮民服務處經合法通知，未於最後言詞辯論
    期日到場，核無民事訴訟法第三百八十六條所列各款情形，
    爰依原告之聲請，由其一造辯論而為判決。
貳、實體方面
一、原告主張坐落桃園縣八德市○○段第三五二之九地號、第四
    Ｏ三地號、第三五二之八地號、第四Ｏ四地號土地為分別原
    告及其他共有人所有。詎被告等人均未經原告同意，竟各自
    無權占有使用原告所有或共有之土地（占用人及所占用之位
    置、建物門牌號碼與面積，各詳如附表一所示，至於建物之
    建築構造及層數，各詳如附圖所示），爰依民法第八百二十
    一條及同法第七百六十七條規定，請求被告分別拆除如附表
    一及附圖所示之各該建物，並將土地返還與原告魏伯弘、戊○○及全體共有人等語。
二、被告丑○○則以附圖標示Ｃ之未辦保存登記建物係伊之前
    手購買後，再贈與給伊，現出租給訴外人許獻當使用，伊係
    有權占用等語；被告子○○則以附圖標示Ｄ之未辦保存登記
    建物是伊向訴外人黃阿彰所購買，現由伊使用，至於土地的
    使用權，伊不清楚等語；被告乙○○○、寅○、辛○○、庚○○則以附圖標示Ｈ、Ｉ、Ｊ、Ｋ之建物依序為被告乙○○○、寅○、辛○○、庚○○向訴外人呂丙申購買土地的使用
    權後自建自用，且土地所有權人黃茂炎也有向伊等收取地價
    稅等語；被告卯○○則以附圖標示Ｌ之建物為訴外人姜再求
    向訴外人呂丙申購買土地的使用權後所興建，最後由訴外人
    司衍正購買後，再出賣給伊，現由伊使用等語；被告行政院
    國軍退除役官兵輔導委員會桃園縣榮民服務處即李朝易遺產
    管理人未於最後言詞辯論期日到場，惟據其前次言詞辯論程
    序時陳稱附圖標示Ｏ之建物原為訴外人曾玉明所有，伊於訴
    外人曾玉明過世後標售給訴外人王國棟，嗣訴外人王國棟再
    賣給訴外人李朝易使用。自訴外人李朝易亡故後，該建物目
    前無人使用，至於土地的使用權，伊不清楚等語；被告巳○○則以如附圖標示Ｐ之建物確實為伊所自建自用，其土地使
    用權係向李木發購買取得；被告辰○○則以附圖標示Ｒ之建
    物為訴外人王維鈞向訴外人官培漢購買土地的使用權後所興
    建，之後再出賣給伊，伊願意拆還等語；被告癸○○則以附
    附圖標示Ｓ之建物為伊之配偶向訴外人呂興光所購買，現由
    伊使用，據悉前手有向訴外人官培漢購買土地的使用權，伊
    願意拆還等語；被告未○○則以附圖標示Ｔ之建物為伊向訴
    外人李德川所購買，現由伊使用，據悉該建物是訴外人姜再
    求搭蓋的，至於土地的使用權源，伊不清楚等語資為抗辯。
三、本件坐落桃園縣八德市○○段第三五二之八號土地，為原告
    戊○○所有，同段第三五二之九號土地，則為原告戌○○所
    有，而同段第四Ｏ三號土地，為原告及其他共有人所共有，
    另同段第四Ｏ四號土地，為原告戊○○、丁○○、丙○○○
    、甲○○及其他共有所共有；又被告乙○○○、寅○、辛○○、庚○○、巳○○分別於上開系爭土地上興建未經保存登
    記之附圖編號Ｈ、Ｉ、Ｊ、Ｋ、Ｐ建物，並占有使用迄今；
    另被告丑○○、子○○、卯○○、辰○○、癸○○、未○○
    則係分別自他人購買坐落於上開系爭土地上未經保存登記之
    附圖編號Ｃ、Ｄ、Ｌ、Ｒ、Ｓ、Ｔ建物，並各取得占有使用
    迄今；而附圖編號Ｏ建物，則係被繼承人李朝易向他人購買
    並取得占有使用後亡故，現由其遺產管理人桃園縣榮民服務
    處管理中等情等情，業為兩造所不爭執，並有原告提出系爭
    土地之登記謄本等件為證。此外，被告等十二人現所管理、
    使用之建物，分別占用系爭土地之事實，經本院會同原告於
    九十四年三月十日現場履勘，並囑請桃園縣八德地政事務所
    人員於是日實施測量結果，附圖編號Ｃ、Ｄ、Ｈ、Ｉ、Ｊ、
    Ｋ、Ｌ、Ｏ、Ｐ、Ｒ、Ｓ、Ｔ建物占用系爭土地之面積各如
    附表一所示乙節，復有桃園縣八德地政事務所以九十四年七
    月五日測法字第0940002900號函所檢送之土地複丈成果圖在
    卷可稽。
四、原告主張被告等人占有使用系爭土地，為無權占有等語，雖
    為被告所否認，並以理由欄貳之二所載等語置辯，惟查：按
    債之關係係特定人間得請求特定人為給付之法律關係，亦即
    債之關係具有相對性，除法律設有如民法第四百二十五條買
    賣不破租賃之類之規定外，不得對抗非承受該法律關係之人
    ，此與物權之具有對世性，得以對抗任何人之情形不同，觀
    諸本件被告等人所執以抗辯者，均係以渠等與本件原告以外
    之第三人間有買賣系爭土地或其上建物之契約關係存在為據
    ，茲暫不論該等契約是否存在，縱然屬實，此充其量亦屬被
    告等人與該第三人等間之法律關係，與該第三人等無繼受關
    係之原告自無受該法律關係拘束之理，是以被告執此主張有
    權占有云云，要屬無據。
五、按所有人對於無權占有者，得請求返還之；對於妨害其所有
    權者，得請求除去之；又各共有人對於第三人，得就共有物
    之全部，為本於所有權之請求。但回復共有物之請求，僅得
    為共有人全體之利益為之，民法第七百六十七條、第八百二
    十一條分別定有明文；另房屋之拆除為一種事實上之處分行
    為，須有事實上之處分權者，始有拆除之權限，而未經保存
    登記建物之讓與，雖因不能為移轉登記而不能為不動產所有
    權之讓與，但受讓人與讓與人間如無相反之約定，應認為讓
    與人已將該建物之事實上處分權讓與受讓人，是以請求他人
    拆除未經保存登記房屋者，不以該房屋原始取得之所有權人
    為限，亦得以就建物有事實上處分權人為請求對象。再者，
    清償債權，為遺產管理人之職務，此亦為民法第一千一百七
    十九條第一項第四款所明定本件被告乙○○○、寅○、辛○○、庚○○、巳○○未經土地所有權人之同意於系爭土地上
    興建附圖編號Ｈ、Ｉ、Ｊ、Ｋ、Ｐ建物，並占有使用該建物
    迄今，均為無權占有人，自無疑義；又被告丑○○、子○○
    、卯○○、辰○○、癸○○、未○○分別自他人處購買坐落
    於上開系爭土地上未經保存登記之附圖編號Ｃ、Ｄ、Ｌ、Ｒ
    、Ｓ、Ｔ建物，並各取得占有使用該建物迄今，堪認渠等就
    各該建物亦取得事實上之處分權；另附圖編號Ｏ建物，係被
    繼承人李朝易向他人購買並取得占有使用後亡故，現由遺產
    管理人桃園縣榮民服務處管理，從而原告為自己及全體共有
    人之利益，本於所有物返還請求權及除去侵害請求權之關係
    ，為請求被告等十二人應將坐落於系爭土地上之建物拆除後
    ，將系爭土地分別返還原告及其他共有人，為有理由，應予
    准許判命如主文第一項至第十二項所示。
六、本判決所命之被告等十二人拆除建物及返還系爭土地部分之
    給付，依其性質非長期間不能履行，本院認渠等義務履行期
    間應以八個月為適當。又本件判決，原告陳明願供擔保請准
    宣告為假執行，經核並無不當，爰酌定相當之擔保金額准許
    之。另本件事證已臻明確，兩造其餘攻擊防禦方法，核與本
    案事實無影響，爰不擬一一論駁，附此敘明。
據上論結，本件原告之訴為有理由。依民事訴訟法第三百八十五
條第一項前段、第七十八條、第八十五條第一項、第三百九十條
第二項，判決如主文。
中 　華 　民 　國　 九十四 　 年　　九　　月　 二十 　日
                    臺灣桃園地方法院民事第二庭
                        法      官  石有為
以上正本係照原本作成
如對本判決上訴，須於判決送達後廿日內向本院提出上訴狀
                        法院書記官  黃棟楠
中 　華 　民 　國　 九十四 　 年　　九　　月　 二十 　日
┌─────────────────────────────┐
│93年度重訴字第279號附表一：原告主張被告各自占用坐落桃園縣 │
│八德市○○段第403、404、358-8、352-9地號土地情況。        │
├─┬──┬───┬─────┬───────┬──────┤
│項│附圖│坐  落│ 占用面積 │   門牌號碼   │  占 用 人  │
│次│標示│地  號│(平方公尺)│(桃園縣八德市)│            │
├─┼──┼───┼─────┼───────┼──────┤
│１│Ｃ  │404   │51.59     │民生街7巷3號  │被告丑○○  │
├─┼──┼───┼─────┼───────┼──────┤
│２│Ｄ  │404   │53.15     │民生街7巷5號  │被告子○○  │
├─┼──┼───┼─────┼───────┼──────┤
│３│Ｈ  │404   │52.38     │民生街7巷13號 │被告乙○○○│
├─┼──┼───┼─────┼───────┼──────┤
│４│Ｉ  │404   │48.15     │民生街7巷15號 │被告寅○    │
├─┼──┼───┼─────┼───────┼──────┤
│５│Ｊ  │404   │38.84     │民生街7巷17號 │被告辛○○  │
├─┼──┼───┼─────┼───────┼──────┤
│６│Ｋ  │403   │66.93     │民生街7巷4號  │被告庚○○  │
│  │    ├───┼─────┤              │            │
│  │    │404   │21.61     │              │            │
├─┼──┼───┼─────┼───────┼──────┤
│７│Ｌ  │404   │91.97     │民生街7巷6號  │被告卯○○  │
├─┼──┼───┼─────┼───────┼──────┤
│８│Ｏ  │352-8 │27.00     │民生街9號     │被告李朝易之│
│  │    ├───┼─────┤              │遺產管理人行│
│  │    │403   │39.20     │              │政院退輔會桃│
│  │    │      │          │              │園榮民服務處│
├─┼──┼───┼─────┼───────┼──────┤
│９│Ｐ  │352-8 │32.67     │民生街9-1號   │被告巳○○  │
│  │    ├───┼─────┤              │            │
│  │    │403   │31.40     │              │            │
│  │    ├───┼─────┤              │            │
│  │    │352-9 │14.43     │              │            │
├─┼──┼───┼─────┼───────┼──────┤
│10.│Ｒ  │352-8 │41.59     │民生街10-1號  │被告辰○○  │
│  │    ├───┼─────┤              │            │
│  │    │352-9 │14.53     │              │            │
│  │    ├───┼─────┤              │            │
│  │    │403   │0.05      │              │            │
├─┼──┼───┼─────┼───────┼──────┤
││Ｓ  │352-8 │5.03      │民生街10號    │被告癸○○  │
│  │    ├───┼─────┤              │            │
│  │    │352-9 │4.24      │              │            │
│  │    ├───┼─────┤              │            │
│  │    │403   │46.90     │              │            │
├─┼──┼───┼─────┼───────┼──────┤
│12.│Ｔ  │403   │58.22     │民生街11號    │被告未○○  │
└─┴──┴───┴─────┴───────┴──────┘
